【裁判字號】    98,易,2732
【裁判日期】    990430
【裁判案由】    竊盜
【裁判全文】
臺灣板橋地方法院刑事判決              98年度易字第2732號
公  訴  人  臺灣板橋地方法院檢察署檢察官
被      告  乙○○
上列被告因竊盜案件，經檢察官提起公訴（98年度偵字第19786
號），本院判決如下：
    主  文
乙○○犯竊盜罪，處有期徒刑月，如易科罰金，以新臺幣壹仟
元折算壹日。
    事  實
一、乙○○於民國98年7 月15日上午10時30分許，在臺北縣新莊
    市○○路「新莊綜合體育館」旁之人行道處，見丙○○、甲○○將附表所示之財物置於停放在該處機車停車位內之丙○○騎乘之車牌號碼CQP-325號重型機車之坐墊置物箱內，竟
    基於竊取該機車坐墊置物箱內之財物之犯意，意圖為自己不
    法之所有，待丙○○、甲○○離去後，即以徒手將該機車之
    坐墊扳開，竊取附表所示之財物得手，隨即逃逸離去。嗣於
    同年月18日晚間，乙○○攜帶附表編號一至十四所示之財物，
    前往臺北縣新莊市○○路305巷口之網路咖啡廳內，欲兜售
    該等贓物，為在該店內之員警黃政敏之線民發覺而提供線報
    予黃政敏，即由員警黃政敏、石志中前往該店查緝，於同日
    晚間查獲乙○○，當場扣得如附表編號一至十四所示之財物，
    始查知上情。
二、案經丙○○、甲○○訴由臺北縣政府警察局新莊分局報告臺
    灣板橋地方法院檢察署檢察官偵查起訴。
    理  由
一、本案認定被告乙○○有罪之證據方法，計有：(一)被告就自己
    之犯罪事實於警詢、偵查及審理中之不利於己之陳述、(二)證
    人丙○○、甲○○於警詢中之證言、(三)證人即查獲員警黃政
    敏、開警車載被告回派出所之員警林和生於於審理中之證言
    、(四)扣案如附表編號一至十四所示之扣押財物暨扣押物清單。
    經查，皆未發現有實施刑事訴訟程序之公務員因違背法定程
    序取得該等證據之情形；就供述證據部份，上開(二)所示之證
    人於警詢中之陳述，雖屬被告以外之人於審判外之陳述，惟
    被告對伊等證言之證據能力，均不為爭執，至言詞辯論終結
    前均未聲明異議，而經本院審酌該二人該等陳述作成時之情
    況，係在警局係向警陳述發現遭竊經過與確認遭竊物品，亦
    未指訴被告即確為犯嫌，是該陳述顯未有不可信之情形，經
    本院審酌認為適當，自有證據能力，並經本院於審理中提示
    該等證言供其答辯，而經合法調查，自可為裁判之依據；上
    開(三)所示之證人於審理中之證言，查係於審理中依交互詰問
    程序取得之證言，是該二人審理中之證言，均有證據能力，
    且經合法調查而可為裁判之依據；上開(一)所示之被告就本案
    犯罪事實之不利於己之陳述，被告雖辯稱其警詢中之陳述係
    員警要求其為該等陳述，並非出於其自由意志之陳述，惟本
    案被告就其警詢係非出於其自由意志之原因，於偵查中係辯
    稱係遭員警恐嚇，惟於審理中改稱係遭員警毆打，除其先後
    陳述已有不同外，更經筆錄製作員警黃政敏、林和生於審理
    中到院證述明確，是難認其辯稱之警詢陳述非出於自由意志
    之辯詞係為可採，此外，偵查卷內雖有檢察事務官於勘驗被
    告警詢錄音帶後，於勘驗報告內作成被告回答警方詢問時有
    語氣呆板，顯與一般人說話之詞彙不同，認非出於自由意識
    之陳述之記載（參見偵查卷第221頁），然以，依本院審理
    過程，被告其說話語調本即為語氣呆板，且用詞簡短，多有
    陳述不明確情形，是該檢察官事務官勘驗報告因僅單純聽錄
    音帶錄音，而未曾見聞被告實際之談吐，自難逕以該勘驗筆
    錄對被告為有利之認定，是本案被告於警詢、偵訊及審理中
    之不利於己之陳述，查均無刑事訴訟法第156條第1項、第
    158 條之2規定之情形，且與本院依法調查所得事實相符，
    自得援引被告之不利於己之陳述為認定其有罪之證據。就非
    供述證據部分，上開(四)所示之扣押財物暨扣押物清單，係員
    警依法查扣之物品暨被告就該等查扣物經自己確認之清單，
    查無不法取得之情事，並經本院於審理中提示供被告為辨識
    並為答辯，是除均有證據能力外，並經合法調查，自得為本
    院裁判之基礎。
二、被告就其於事實欄一所示時地，經員警黃政敏、石志中查獲
    持有附表編號一至十四所示之財物等情，固於偵查、審理中坦
    承不諱，且曾於警詢中自白其有為事實欄一所示之該竊盜犯
    行，惟於偵訊及審理中否認其有竊盜犯行，辯稱其未竊取該
    等財物，該等財物係其撿到云云，其在警詢中坦承犯行，係
    因員警要求其為該等之陳述云云，而其查獲當日攜帶該等財
    物至網路咖啡廳，係欲於打完網咖後，將拾得財物交付警察
    局云云。經查：
  (一)被告雖辯稱經警查獲其持有之附表編號一至十四所示之財物，
    係其拾得云云，然查，被告就該拾得情節，先於查獲之翌日
    （19日）移送檢察官偵訊中辯稱以「（問）何時、何處撿到
    ？（答）時間我忘記了，地點就在新莊體育館旁。」云云（
    參見偵查卷第181 頁），復於審理中先於遭通緝到案時辯稱
    「（問）對檢察官起訴犯罪事實有何意見？（答）否認，皮
    包是我被查獲當天下午五、六點撿到的，在新莊體育場附近
    撿到的。」云云（99年2 月28日訊問筆錄第2 頁），再於審
    理中辯稱「（問）怎麼檢的？（答）就看到一個包包在地上
    ，我就撿起來。（問）那時候是當天的哪時候？（答）晚上
    十點左右。」、「（問）可否形容一下你撿到的確實地點？
    （答）只知道那時候撿的地方好像是賣地瓜，是在一個人行
    道。」、「（問）到底是14還是16？今天是16號，16號的隔
    天是幾號？（答）我只記得就是被警察抓去的隔天撿到的。
    （問）今天的隔天是哪一天？（答）就比如今天15號的話，
    就是14號。」云云（參見99年3 月16日審判筆錄第3 、4 頁
    ），是被告就其拾得之日期，於偵訊及各該次審理中，均為
    不同之陳述，就拾得之時間，亦先有明顯之歧異，除難認其
    所辯屬實外，依被告辯稱拾獲地點係在人行道上之賣地瓜處
    云云之辯詞，其所辯稱之拾獲地點應屬人多行經之處，且至
    少有該賣地瓜攤販在場，參照附表編號一所示之遭竊包包，
    並非屬小件不易發覺之物品，是豈有可能遭人棄置該處而未
    遭他人或該賣地瓜攤販發覺，而竟由被告發覺，是被告以其
    係拾獲該等物品之辯詞，難認可採。
  (二)本案被告係在臺北縣新莊市○○路305 巷口之網路咖啡廳內
    遭員警黃政敏、石志中查獲之事實，除據被告於審理中坦承
    不諱外（參見99年3 月16日審判筆錄第7 頁），核與證人黃
    政敏於審理中證述情節相符，而員警除例行性臨檢會由制服
    員警前往網路咖啡廳臨檢外，除有線民之線報，幾無可能知
    悉前往某網路咖啡廳查緝某犯罪嫌疑人，是本案證人黃政敏
    於審理中證稱之本案係接獲在網路咖啡廳內之線民線報被告
    在販售附表所示之證件贓物，始才前往查緝，而於到場後，
    經線民指認被告，始才查獲之證言，參酌證人陳報之線民年
    籍資料，難認證人證述之內容有何虛偽不實，是被告於審理
    中辯稱其係欲於打完網咖後，將拾得之財物交付警察局云云
    之辯詞，顯係難以採認。
  (三)本案被告雖於偵訊、審理中辯稱其於警詢中之陳述，並非出
    於其自由意旨云云，惟其此部分之辯詞，係難採認，已詳如
    理由欄一所示，參照其前於偵訊中曾坦承其有以與本案相同
    手法竊取本案以外之機車坐墊置物箱內財物（參見偵查卷第
    182 頁），惟又於本院審理中向其確認該陳述之真實性時，
    改辯稱「（問）你自己在偵查中承認過有偷過東西，是真的
    嗎？（答）也是被強迫的。（問）檢察官強迫你的嗎？你在
    偵查中說你在98年5 、6 月有偷過機車箱的東西？（答）不
    是。我98年5 、6 月確實有偷東西，這個沒有，我是偷腳踏
    車。（法官諭知提示偵訊筆錄）偷香菸有，就是只有這樣。
    」云云，而依該日偵訊筆錄之記載，係詳實記載被告其否認
    與答辯各情節，顯難認該筆錄有特別欲為不利益於被告之記
    載，是依上開事證，足徵被告有對其自己前所為之不利於己
    之陳述，於事後翻異其前詞之習性。
  (四)依上開事證，本案有附表編號一至十四所示之財物查扣在案，
    而被告就其辯稱其拾獲之情節，既無法交代該過程，是除難
    認其有將其辯稱為拾得之該等財物交付於警處理之計畫外，
    依卷內事證，其更有將該等財物為變現之銷贓意圖，而再參
    酌其警詢中坦承犯行之可信性與真實性，堪認被告確係有事
    實欄一所示之犯行。本案事證明確，被告犯行洵堪認定，應
    依法論科。
三、被告乙○○就其如事實欄一所示之犯行，核其所為，係犯刑
    法第320 條第1 項之竊盜罪。按竊盜罪係侵害財產監督權之
    犯罪，應以監督權被侵害之人為直接被害人（最高法院87年
    度台上字第2929號判決要旨參照），是如行為人同時同地竊
    取二人之財物，自屬侵害彼二人之財產監督權法益，應屬一
    行為觸犯數罪名之想像競合犯（最高法院79年度台上字第13
    69號判決要旨參照），是本案被告既係於同一時間竊取同一
    機車坐墊置物箱內之二人財物，自屬想像競合犯，僅論以一
    罪。爰審酌被告雖未有構成累犯之前科，惟涉及多起竊盜犯
    嫌，分別已經依法塗銷或尚在偵查與審判中，足見其素行不
    良，公訴人雖請求量處有期徒刑八月至十月，惟審酌被告之
    教育程度、經濟狀況、犯案動機、被害財物之價值且已經部
    分尋獲交還被害人等及其犯後態度等之一切情狀，茲量處如
    主文所示之刑，並諭知易科罰金之折算標準，以示懲儆。
據上論斷，應依刑事訴訟法第299 條第1 項前段，刑法第320 條
第1 項、第41條第1 項前段，刑法施行法第1 條之1 第1 項、第
2 項前段，判決如主文。
本案經檢察官陳怡親到庭執行職務。
中    華    民    國    99    年    4     月    30    日
                  刑事第一庭  法  官  陳世旻
┌────────────────────────────────────────────┐
│附表：丙○○、甲○○置於丙○○之車牌號碼CQP-325 號行李箱內之遭竊物品                    │
├──┬────────────────┬──┬───┬─────────────────┤
│編號│物品名稱                        │數量│所有人│備註                              │
├──┼────────────────┼──┼───┼─────────────────┤
│ 一 │PORTER牌包包（約25公分×20公分）│一張│丙○○│在紹建威身上之包包內查獲          │
├──┼────────────────┼──┼───┼─────────────────┤
│ 二 │長皮夾                          │一張│丙○○│在紹建威身上之包包內查獲          │
├──┼────────────────┼──┼───┼─────────────────┤
│ 三 │丙○○國民身分證                │一張│丙○○│置於編號二之皮夾內                │
├──┼────────────────┼──┼───┼─────────────────┤
│ 四 │丙○○全民健保卡                │一張│丙○○│置於編號二之皮夾內                │
├──┼────────────────┼──┼───┼─────────────────┤
│ 五 │中國石油加油卡                  │一張│丙○○│置於編號二之皮夾內                │
├──┼────────────────┼──┼───┼─────────────────┤
│ 六 │華南銀行金融卡                  │一張│丙○○│置於編號二之皮夾內                │
├──┼────────────────┼──┼───┼─────────────────┤
│ 七 │丙○○聖約翰科技大學學生證      │一張│丙○○│置於編號二之皮夾內                │
├──┼────────────────┼──┼───┼─────────────────┤
│ 八 │丙○○汽車駕駛執照              │一張│丙○○│置於編號二之皮夾內                │
├──┼────────────────┼──┼───┼─────────────────┤
│ 九 │丙○○機車駕駛執照              │一張│丙○○│置於編號二之皮夾內                │
├──┼────────────────┼──┼───┼─────────────────┤
│ 十 │車牌號碼CQP-325號機車行車執照   │一張│丙○○│置於編號二之皮夾內                │
├──┼────────────────┼──┼───┼─────────────────┤
│ 十一 │丙○○永豐銀行信用卡            │二張│丙○○│置於編號二之皮夾內                │
├──┼────────────────┼──┼───┼─────────────────┤
│ 十二 │電池                            │三個│丙○○│在乙○○身上之包包內查獲          │
├──┼────────────────┼──┼───┼─────────────────┤
│ 十三 │耳機                            │一副│丙○○│在乙○○身上之包包內查獲          │
├──┼────────────────┼──┼───┼─────────────────┤
│ 十四 │通用型充電器                    │一個│甲○○│在乙○○身上之包包內查獲          │
├──┼────────────────┼──┼───┼─────────────────┤
│ 十五 │亞太電信CM100型行動電話         │一支│甲○○│（未尋獲）                        │
└──┴────────────────┴──┴───┴─────────────────┘
上列正本證明與原本無異。
如不服本判決，應於判決送達後10日內敘明上訴理由，向本院提
出上訴狀 (應附繕本) ，上訴於臺灣高等法院。其未敘述上訴理
由者，應於上訴期間屆滿後20日內向本院補提理由書「切勿逕送
上級法院」。
                              書記官  楊雅芳
中    華    民    國    99    年    5     月    13    日
附錄：本案論罪科刑法條全文
中華民國刑法
第  320    條  （普通竊盜罪、竊佔罪）
意圖為自己或第三人不法之所有，而竊取他人之動產者，為竊盜
罪，處五年以下有期徒刑、拘役或五百元以下罰金。
意圖為自己或第三人不法之利益，而竊佔他人之不動產者，依前
項之規定處斷。
前二項之未遂犯罰之。
中華民國刑法施行法 (民國 95 年 06 月 14 日修正)
第    1- 1 條
中華民國九十四年一月七日刑法修正施行後，刑法分則編所定罰
金之貨幣單位為新臺幣。
九十四年一月七日刑法修正時，刑法分則編未修正之條文定有罰
金者，自九十四年一月七日刑法修正施行後，就其所定數額提高
為三十倍。但七十二年六月二十六日至九十四年一月七日新增或
修正之條文，就其所定數額提高為三倍。

司法院資訊處製作；財團法人民間司法改革基金會備份。
